臺灣嘉義地方法院民事裁定　100年度司字第1號
聲　請　人　兆豐國際商業銀行股份有限公司
法定代理人　蔡有才
上列聲請人聲請為明樣國際科技股份有限公司選派清算人事件，
本院裁定如下：
    主  文
聲請駁回。
聲請費用由聲請人負擔。
    理  由
一、按公司法第322 條規定，公司之清算，以董事為清算人。但
    本法或章程另有規定或股東會另選清算人時，不在此限。不
    能依前項之規定定清算人時，法院得因利害關係人之聲請，
    選派清算人。準此，公司必於全體董事不能擔任或公司章程
    未訂定或股東會未另選清算人時，法院始得因利害關係人之
    聲請選派清算人（最高法院93年度台上字第2396號裁判要旨
    參照）。又「董事任期不得逾3 年。但得連選連任。董事任
    期屆滿而不及改選時，延長其執行職務至改選董事就任時為
    止。但主管機關得依職權限期令公司改選；屆期仍不改選者
    ，自限期屆滿時，當然解任。」復為公司法第195 條所明定
    。所謂「不及改選」，係以董事任期屆滿，公司是否選出新
    任董事為斷，至原因為何，尚非所問（經濟部民國94年12月
    8 日經商字第09402188600 號函參照）。是公司董事並非任
    期屆滿即不得再執行職務，其董事資格之喪失必俟改選之董
    事就任；改選之董事亦非選出時即得執行職務，其董事資格
    猶待就任，始能取得（最高法院87年度台抗字第274 號裁判
    要旨參照）。
二、本件聲請人聲請意旨略以：明樣國際科技股份有限公司（下
    稱明樣公司）業於94年11月17日為經濟部以經授中字第0943
    4843520 號函廢止登記在案，依公司法第24條規定，應行清
    算，其全體董監事於94年7 月14日任期屆滿仍未改選而當然
    解任，而明樣公司未依法選任清算人，已無代表其執行職務
    之人。本件明樣公司不能依公司法第322 條第1 項規定定清
    算人，聲請人係明樣公司有執行名義之債權人，為確保債權
    ，爰依公司法第322 條第2 項規定，聲請為明樣公司選派清
    算人等語。
三、查明樣公司於94年11月17日為經濟部以經授中字第09434843
    520 號函廢止登記，自應進行清算，依公司法第322 條第1
    項規定，除本法或章程另有規定或股東會另選清算人外，應
    以董事為清算人。本件聲請人雖主張明樣公司全體董監事於
    94年7 月14日任期屆滿仍未改選而當然解任，而明樣公司未
    依法選任清算人，已無代表其執行職務之人云云，然明樣公
    司廢止登記前之董事有陳明宏、多樣投資股份有限公司（下
    稱多樣公司，該公司董事有陳明宏、吳素樣、鄭雪香）、陳
    鴻基等人，此亦有明樣公司變更登記表1 份附卷可稽。雖上
    開明樣公司董事任期至94年7 月14日止，然公司董事並非任
    期屆滿即不得再執行職務，若董事任期屆滿而不及改選時，
    延長其執行職務至改選董事就任時為止，已如前述。本件聲
    請人並未釋明明樣公司廢止登記前之董事陳明宏、多樣公司
    、陳鴻基等人於94年7 月14日任期屆滿後，明樣公司有改選
    董事並就任之情事。且明樣公司並未經主管機關即經濟部依
    職權限期令其改選董事，有經濟部中部辦公室100 年3 月2
    日經中三字第10031684520 號函1 份在卷足憑。則陳明宏、
    多樣公司、陳鴻基等人之董事職務應延長至明樣公司改選董
    事就任時為止。另陳鴻基曾訴請確認其與明樣公司間董事委
    任關係不存在，經本院於98年2 月5 日以97年度訴字第629
    號判決敗訴，陳鴻基未上訴而確定，業經本院調閱97年度訴
    字第629 號確認董事委任關係不存在事件民事卷查明屬實，
    並有民事判決1 份在卷足憑。準此，明樣公司尚有董事得擔
    任清算人，而聲請人並未釋明明樣公司「全體」董事有不能
    擔任清算人之客觀情事，從而，聲請人依公司法第322 條第
    2 項規定聲請本院選派清算人，為無理由，應予駁回。
四、依非訟事件法第21條第2 項、民事訟法第95條、第78條，裁
    定如主文。
中    華    民    國   100    年    3     月    22    日
                    民三庭法  官  黃茂宏
以上正本係照原本作成。
如不服本裁定應於送達後10日內向本院提出抗告狀，並繳納抗告
費新臺幣1,000元。
中    華    民    國   100    年    3     月    22    日
                          書記官  蘇姵容